臺灣高等法院刑事裁定
110年度毒抗字第1422號
抗  告  人  
即  被  告  林正德



上列抗告人即被告因違反毒品危害防制條例案件，經聲請施以強
制戒治，不服臺灣新北地方法院中華民國110年9月10日裁定（11
0年度毒聲字第1951號），提起抗告，本院裁定如下：
    主  文
抗告駁回。                               
    理  由
一、原裁定意旨略以：本件抗告人即被告甲○○（下稱被告）因施
    用第一級毒品案件，前經臺灣新北地方法院以110年度毒聲
    字第1146號裁定令入勒戒處所觀察、勒戒，執行後經法務部
    ○○○○○○○○附設勒戒處所評估結果，認有繼續施用毒品傾向一
    節，有前開裁定、法務部○○○○○○○○民國110年8月20日北所衛
    字第11013005120號函暨附件有無繼續施用毒品傾向證明書
    、有無繼續施用毒品傾向評估標準紀錄表在卷可憑。因認檢
    察官聲請施以強制戒治，並無不合，應予准許等語。
二、抗告意旨略以：被告係因施用第一級毒品而經裁定觀察勒戒
    ，並無施用第二級毒品之犯行，然於評估有無繼續施用毒品
    傾向時，竟認被告多重施用毒品，且不符合110年3月26日修
    正後之評分標準，原裁定自有不當，請撤銷原裁定云云。
三、按觀察、勒戒後，檢察官或少年法院（地方法院少年法庭）
    依據勒戒處所之陳報，認受觀察、勒戒人有繼續施用毒品傾
    向者，檢察官應聲請法院裁定或由少年法院（地方法院少年
    法庭）裁定令入戒治處所強制戒治，其期間為6個月以上，
    至無繼續強制戒治之必要為止，但最長不得逾1年，毒品危
    害防制條例第20條第2項定有明文。次按有無繼續施用毒品
    傾向之評估標準，並非完全以受勒戒人勒戒後之結果為準，
    勒戒前之各種情況，仍應作為評估之依據。依勒戒處所評分
    說明手冊規定，係以前科紀錄與行為表現、臨床評估、社會
    穩定度，三項合併計算分數，每一大項皆有靜態因子與動態
    因子。而關於有無繼續施用毒品傾向之評估標準，法務部業
    於110年3月26日以法矯字第11006001760號函修正頒布「有
    無繼續施用毒品傾向評估標準紀錄表」、「有無繼續施用毒
    品傾向評估標準評分說明手冊」，上開評分說明手冊載明判
    定之原則：「受觀察勒戒人入所後，經過2週時間的觀察、
    勒戒，由處所及醫療人員依據其各項紀錄、資料及觀察勒戒
    期間之行為表現，加以評分。在勒戒人入所4至6週後，可再
    做一次評估以做必要之評分修正。每一大項皆有靜態因子與
    動態因子。先以靜態因子分數評分，靜態因子分數總分在60
    分（含）以上為『有繼續施用毒品傾向』；60分以下，與動態
    因子分數相加，如果總分在60分（含）以上，為『有繼續施
    用毒品傾向』」，又評估標準紀錄表及說明手冊中「前科紀
    錄與行為表現」之第1題及第3題之計分方式修正如下(餘無
    修正)：㈠第1項「毒品犯罪相關司法紀錄」：計分方式修正
    為每筆(次)5分，總分上限為10分；㈡第3項「其他犯罪相關
    紀錄」：計分方式修正為每筆(次)2分，總分上限為10分。
    是被告有無繼續施用毒品傾向，係依具體個案之臨床實務及
    相關事證等情綜合判定，有其相當之專業依據及標準，且涉
    及專門醫學，又衡酌強制戒治之目的，係為協助施用毒品者
    戒斷毒品之心癮及身癮所為之一種保安處分類型，而該評估
    標準係將與判斷有無繼續施用傾向之相關因素加以列舉及量
    化，適用於每一位受觀察、勒戒處分之人，具一致性、普遍
    性、客觀性，以利執法者判定受勒戒人有無繼續施用毒品傾
    向，倘其評估由形式上觀察，無擅斷或濫權等明顯不當情事
    ，法院應予尊重。
四、經查：
㈠、被告前因施用第一級毒品，經臺灣新北地方法院以110年度毒
    聲字第1146號裁定准予觀察勒戒，經送法務部○○○○○○○○附設
    勒戒處所施以觀察勒戒後，經該所醫師評定為「有繼續施用
    毒品傾向」，此有上開裁定、及該所110年8月20日北所衛字
    第11013005120號函暨所附之「有無繼續施用毒品傾向證明
    書」及「有無繼續施用毒品傾向評估標準紀錄表」各1份在
    卷足憑（毒偵字第1673號卷第13至15頁）。是原審依毒品危
    害防制條例第20條第2項後段規定，准予令入戒治處所施以
    強制戒治，並無不合。
㈡、被告固以前詞指摘原裁定不當。惟被告於執行觀察勒戒期間
    ，經法務部○○○○○○○○附設勒戒處所，依修正後之評估標準予
    以評分結果，其各項評分結果如下：1.「前科紀錄與行為表
    現」之靜態因子與動態因子合計得分為23分。包括：⑴毒品
    犯罪相關司法紀錄「有，10筆」，計10分；⑵首次毒品犯罪
    年齡為「21-30歲」，計5分；⑶其他犯罪相關紀錄「有，3筆
    」，計6分；⑷入所時尿液毒品檢驗為「無藥物反應」，計0
    分；上開四項靜態因子合計為21分。⑸所內行為表現無重度
    、中度違規，有持續於所內抽菸之情形，動態因子評定計2
    分。2.「臨床評估」之靜態因子與動態因子合計得分為36分
    。包括：⑴物質使用行為：多重毒品濫用為「有，種類：海
    洛因、安非他命」，計10分；合法物質濫用為「有，種類：
    菸」，計2 分；使用方式為「有注射使用」，計10分；使用
    年數為「超過1年」，計10分；上開⑴靜態因子合計為32分。
    ⑵精神疾病共病（含反社會人格）經評定為無（情緒、睡眠
    障礙），計0 分；⑶臨床綜合評估（含病識感、動機、態度
    、就醫意願）經評定為「中度」，計4分；上開⑵⑶兩項動態
    因子合計為4分。3.「社會穩定度」之靜態因子與動態因子
    合計得分為7分。包括：⑴工作為「兼職工作（馬達工廠）」
    ，計2分；⑵家人藥物濫用「無」，計0分；⑶入所後家人是否
    訪視為「無」，計5 分；⑷出所後是否與家人同住為「是」
    ，計0 分。上開「前科紀錄與行為表現」、「臨床評估」、
    「社會穩定度」三項之總分合計為66分（靜態因子共計55分
    ，動態因子共計11分），已達「有繼續施用毒品傾向」之評
    估標準。而上揭評估係該勒戒處所相關專業知識經驗人士在
    被告觀察勒戒期間，依其本職學識綜合上開各節評估，具有
    科學驗證而得出被告有繼續施用毒品傾向之結論，且分數計
    算並無錯漏，足認其評估並無顯然不當之狀況。被告主張上
    開有無繼續施用毒品傾向之評估不符合修正後之評估標準云
    云，顯有誤解。
㈢、至被告辯稱本案僅施用第一級毒品海洛因，並無施用甲基安
    非他命之情云云，惟依卷附被告之前案紀錄表所載（本院卷
    第27至39頁），被告確有多次施用第一、二級毒品之紀錄，
    足認上開臨床評估認被告之物質使用行為係屬多重毒品濫用
    ，並無不當。而僅施用單一種類毒品者，與已多次複合施用
    不同種類之毒品者，心理上對毒品之依賴、與生理上之毒癮
    程度，均有其差異，是上開評分標準區分有、無多重毒品濫
    用，而予以不同之靜態因子評分，自屬有據。被告於受觀察
    、勒戒處分後，既經專業評估認定仍有繼續施用毒品傾向，
    無法戒斷毒癮，自有依法施以強制戒治之必要。被告執此指
    摘原裁定不當，亦非可採。 
五、綜上，原審依毒品危害防制條例第20條第2 項後段規定，裁
    定被告令入戒治處所施以強制戒治，期間為6 個月以上，至
    無繼續強制戒治之必要為止，但最長不得逾1 年，核無違誤
    。本件抗告為無理由，應予駁回。 　
據上論斷，應依刑事訴訟法第412 條，裁定如主文。
中　　華　　民　　國　　110 　年　　10　　月　　29　　日
                  刑事第二十二庭審判長法　官  王美玲
                                      法　官  陳銘壎
                                      法　官  汪怡君
以上正本證明與原本無異。
不得再抗告。
                                      書記官  高妤瑄
中　　華　　民　　國　　110 　年　　11　　月　　1 　　日